臺灣板橋地方法院刑事判決　　　　　　　96年度訴字第3127號
公　訴　人　臺灣板橋地方法院檢察署檢察官
被　　　告　甲○○
上列被告因違反毒品危害防制條例案件，經檢察官提起公訴（96
年度毒偵字第4926號），被告於本院準備程序進行中就被訴事實
為有罪之陳述，經本院合議庭裁定由受命法官獨任進行簡式審判
程序，判決如下：
    主  文
甲○○施用第一級毒品，累犯，處有期徒刑捌月。又施用第二級
毒品，累犯，處有期徒刑陸月；扣案之吸食器壹組，沒收之。應
執行有期徒刑壹年；扣案之吸食器壹組，沒收之。
    事  實
一、甲○○前因施用毒品案件，經本院以91年度毒聲字第526 號
    裁定送觀察、勒戒後，認無繼續施用毒品之傾向，於民國91
    年3 月7 日觀察、勒戒執行完畢釋放，並由臺灣板橋地方法
    院檢察署檢察官以91年度毒偵字第223 號為不起訴處分確定
    。又因施用第二級毒品及持有第一級毒品案件，經本院以92
    年度簡字第557 號判處有期徒刑4 月、3 月，應執行有期徒
    刑6 月確定，再因施用第二級毒品案件，經本院以93年度簡
    字第294 號判處有期徒刑6 月確定，以上各罪接續執行，於
    94年6 月27日縮刑期滿執行完畢。詎猶不思悛悔，復基於施
    用第一級毒品海洛因之犯意，於96年6 月26日某時，在臺北
    縣中和市○○路506 號817 室租屋處，以將第一級毒品海洛
    因摻入香菸吸食之方式，施用第一級毒品海洛因1 次；另基
    於施用第二級毒品甲基安非他命之犯意，於96年6 月27日晚
    間7 、8 時許，在上開租屋處，以將第二級毒品甲基安非他
    命置於吸食器內點火燒烤產生煙霧吸食之方式，施用第二級
    毒品甲基安非他命1 次。嗣於96年6 月27日晚間10時許，在
    上開租屋處為警查獲，並扣得吸食器1 組。
二、案經臺北縣政府警察局中和分局報請臺灣板橋地方法院檢察
    署檢察官偵查起訴。本院於準備程序進行中，被告就被訴事
    實為有罪之陳述，經告知被告簡式審判程序之旨，並聽取當
    事人之意見後，裁定進行簡式審判程序。
    理  由
一、上揭犯罪事實，業經被告甲○○於本院準備程序及審理中坦
    承不諱，並有吸食器1 組扣案可資佐證，而被告經警於96年
    6 月28日採集其尿液檢體送驗結果，呈嗎啡及安非他命類陽
    性反應一情，亦有臺北縣政府警察局中和分局毒品案犯罪嫌
    疑人姓名及代碼對照表、臺灣檢驗科技股份有限公司96年7
    月17日報告編號CH/2007/70278 號濫用藥物尿液檢驗報告各
    1 紙（按人體施用甲基安非他命後，其主要代謝物中，未改
    變型態之甲基安非他命占施用劑量達百分之43，安非他命則
    約為百分之5 ；人體若係施用安非他命後，主要代謝物中則
    有未改變型態之安非他命，但無甲基安非他命，此經法務部
    調查局以93年5 月4 日調科壹字第09362413980 號函釋明在
    案，足見人體若施用安非他命，其尿液代謝物不可能出現甲
    基安非他命，惟人體若施用甲基安非他命，其尿液代謝物除
    主要有甲基安非他命外，亦可能有少量之安非他命，是由本
    案被告所採尿液中檢出之安非他命濃度為5037ng/ml ，甲基
    安非他命濃度為46288ng/ml可知，被告應係施用甲基安非他
    命而非安非他命）附卷可參，足認被告之自白與事實相符，
    洵堪採為認定事實之依據。事證明確，被告犯行已堪認定。
    又按92年7 月9 日新修正之毒品危害防制條例刪除二犯及三
    犯之規定，一改修法前繁雜之處遇程序，僅將施用毒品者簡
    化區分為初犯、再犯，並認施用毒品者係屬病患性犯人，以
    觀察、勒戒戒除其身癮，並以強制戒治去除其心癮。經觀察
    、勒戒或強制戒治執行完畢釋放後，若係5 年後再犯該條例
    第10條施用毒品罪者，與同條例第20條第1 項、第2 項關於
    「初犯」之處理方式相同，檢察官應先聲請法院裁定令被告
    入勒戒處所觀察、勒戒，並視有無繼續施用毒品傾向，決定
    應予釋放、為不起訴之處分，或應聲請法院裁定令入勒戒處
    所強制戒治；若係5 年內「再犯」同條例第10條施用毒品罪
    者，依同條例第23條第2 項規定，檢察官則應依法追訴。觀
    諸該條例第20條第3 項之修正理由：「觀察、勒戒或強制戒
    治5 年後再犯者，顯見前所實施之觀察、勒戒或強制戒治已
    足以遮斷其施用毒品之癮，為期自新及協助其戒除毒癮，對
    此5 年後再犯者，爰明定仍適用初犯之規定，先經觀察、勒
    戒、強制戒治之程序。」及同條例第23條第2 項之修正理由
    ：「為配合簡化施用毒品犯之刑事處遇程序，並鑑於經觀察
    、勒戒或強制戒治執行完畢釋放後5 年內再犯者，其再犯率
    甚高，原據以實施之觀察、勒戒及強制戒治既已無法收其實
    效，自應施以刑事處遇。」，顯然如施用毒品者係前經觀察
    、勒戒或強制戒治等治療程序執行完畢5 年後，始再施用毒
    品之「初犯」，因前所執行之觀察、勒戒或強制戒治已足收
    戒除毒癮之效，自應重新執行觀察、勒戒或強制戒治等治療
    程序，並於治療程序執行完畢後，由檢察官為不起訴處分，
    毋庸對之追訴處罰；反之，在「再犯」之情形，因其先前所
    為治療程序顯未能收戒斷毒癮之效，且考量施用毒品者之再
    犯率偏高，乃簡化其刑事處遇程序，而逕予追訴處罰，不再
    施以治療程序。參酌上開立法理由，修正毒品危害防制條例
    就施用毒品者，祇於「初犯」及「5 年後再犯」二種情形，
    有其追訴條件之限制，即須於初犯經觀察、勒戒或強制戒治
    釋放後，5 年內均無施用毒品之行為，始能認其前所實施之
    觀察、勒戒或強制戒治已足遮斷毒癮，而得於5 年後再犯時
    ，再予適用初犯之規定，重行觀察、勒戒等程序。倘5 年內
    已經再犯，被依法追訴處罰，縱其第3 次（或第3 次以上）
    施用毒品之時間在初犯釋放5 年以後，即與「5 年後再犯」
    之情形有別，且因已於「5 年內再犯」，顯見其再犯率甚高
    ，原實施觀察、勒戒或強制戒治，已無法收其實效，而無5
    年戒斷期之存在，自無再經觀察、勒戒及強制戒治之必要，
    應由檢察官逕行起訴，始符新法修正之本旨。是被告前因施
    用毒品案件，經本院以91年度毒聲字第526 號裁定送觀察、
    勒戒後，認無繼續施用毒品之傾向，於91年3 月7 日觀察、
    勒戒執行完畢釋放，並由臺灣板橋地方法院檢察署檢察官以
    91年度毒偵字第223 號為不起訴處分確定後，即再因於91年
    4 月16日為警採尿前回溯96小時內某時起至92年1 月8 日晚
    間9 時40分許止連續施用第二級毒品安非他命之犯行及於92
    年11月20日採尿前回溯96小時內某時施用第二級毒品安非他
    命之犯行，經本院先後以92年度簡字第557 號、93年度簡字
    第294 號判處有期徒刑4 月、6 月確定等節，亦有臺灣高等
    法院被告前案紀錄表1 紙附卷可考，被告於上開觀察、勒戒
    執行完畢後，既曾於5 年內再犯毒品危害防制條例第10條之
    罪，並經判刑確定，本次被告4 犯毒品危害防制條例第10條
    之罪，自非屬毒品危害防制條例第20條第3 項所定「再犯」
    之情形，而應依法追訴，附此敘明。本件事證明確，應依法
    論科。
二、核被告甲○○所為，係犯毒品危害防制條例第10條第1 項之
    施用第一級毒品罪及同條例第10條第2 項之施用第二級毒品
    罪。其施用第一級毒品海洛因前持有第一級毒品海洛因之低
    度行為，及施用第二級毒品甲基安非他命前持有第二級毒品
    甲基安非他命之低度行為，應分別為施用之高度行為所吸收
    ，均不另論罪。又被告所犯前開施用第一級毒品及施用第二
    級毒品2 罪間，犯意各別，罪名互殊，應予分論併罰。又被
    告前因施用第二級毒品及持有第一級毒品案件，經本院以92
    年度簡字第557 號判處有期徒刑4 月、3 月，應執行有期徒
    刑6 月確定，再因施用第二級毒品案件，經本院以93年度簡
    字第294 號判處有期徒刑6 月確定，以上各罪接續執行，於
    94年6 月27日縮刑期滿執行完畢等情，此有臺灣高等法院被
    告前案紀錄表1 份在卷可憑，其受有期徒刑之執行完畢後，
    5 年以內故意再犯本件有期徒刑以上之施用第一、二級毒品
    罪，為累犯，應各依刑法第47條第1 項之規定加重其刑。爰
    審酌被告前已因施用毒品案件經送觀察、勒戒，並有經法院
    判刑之前科記錄，此有臺灣高等法院被告前案紀錄表1 份附
    卷可佐，仍不能戒除毒癮，再次漠視法令禁制而犯本罪，顯
    見其戒除毒癮之意志薄弱，惟念其犯後坦承犯行，態度尚佳
    ，且施用毒品所生危害，實以自戕身心健康為主，對於他人
    生命、身體、財產等法益，尚無明顯而重大之實害等一切情
    狀，分別量處如主文所示之刑，並定其應執行刑，以示懲儆
    。又扣案之吸食器1 組，係被告所有，供本件施用第二級毒
    品犯罪所用之物，業經被告供承在卷，爰依刑法第38條第1
    項第2 款規定併予宣告沒收之。
據上論斷，應依刑事訴訟法第273 條之1 第1 項、第299 條第1
項前段，毒品危害防制條例第10條第1 項、第2 項，刑法第11條
前段、第47條第1 項、第51條第5 款、第38條第1 項第2 款，判
決如主文。
本案經檢察官陳佳宏到庭執行職務。
中　　華　　民　　國　　96　　年　　10　　月　　18　　日
                      刑事第十六庭  法　官    曾淑娟
以上正本證明與原本無異。
如不服本判決應於送達後10日內向本院提出上訴狀。
                                    書記官    林伯文
中　　華　　民　　國　　96　　年　　10　　月　　19　　日
附錄本案論罪科刑法條：
毒品危害防制條例第10條
施用第一級毒品者，處 6 月以上 5 年以下有期徒刑。
施用第二級毒品者，處 3 年以下有期徒刑。
